【裁判字號】    92,上訴,1135
【裁判日期】    921007
【裁判案由】    強盜
【裁判全文】
臺灣高等法院臺中分院刑事判決                  九十二年度上訴字第一一三五號
    上  訴  人
    即  被  告  甲○○
    輔  佐  人
    即被告父親  乙○○
    指定辯護人  本院公設辯護人  丙○○
右上訴人，因被告強盜案件，不服臺灣臺中地方法院九十二年度訴字第一一００號，
中華民國九十二年五月十四日第一審判決（起訴案號：臺灣臺中地方法院檢察署九十
二年度偵字第六九一０號）提起上訴，本院判決如左：
    主      文
原判決撤銷。
甲○○意圖為自己不法之所有，攜帶兇器，以強暴至使不能抗拒，而使他人交付其物
，累犯，處有期徒刑肆年。
扣案尖刀壹支沒收。
    事      實
一、甲○○曾於民國（下同）八十六年間犯殺人未遂罪，經台灣臺中地方法院判決有
    期徒刑五年，並經本院判決上訴駁回而確定，於九十年十月三十一日假釋出獄，
    九十二年一月二日保護管束期滿未經撤銷假釋執行完畢，猶不知悔改，其因罹患
    不典型精神病，治療狀況不規則，長期病程的結果，造成認知與判斷功能退化，
    為精神耗弱之人，嗣於九十二年三月二十五日晚上八時二十二分許，在台中縣太
    平市○○里○○路五十一號台新銀行提款機前，因缺錢花用，伺機尋找作案目標
    ，適有戊○○前去提領現金八千元完畢，欲轉身走出台新銀行所設之提款機時，
    竟意圖為自己不法之所有，以其於該日上午約七、八時許，在附近草叢拾獲遭他
    人棄置之客觀上足對人之生命身體構成威脅，具有危險性之兇器尖刀一把，抵住
    戊○○之腹部，喝令戊○○交付新台幣（下同）一千元，以此強暴手段，至使戊
    ○○不能抗拒，不得已而當場交付一千元，甲○○取得該一千元後，即至台中縣
    太平市○○路、中山路三段路口（即該提款機之對面）檳榔攤，購買香煙及檳榔
    ，於尚未交付金錢予檳檳攤人員之際，為據報趕到之警察當場逮獲，並在甲○○
    身上扣得其所有供作案使用之尖刀一把及該一千元（已發還給戊○○）。
二、案經臺中縣警察局霧峰分局報請臺灣臺中地方法院檢察署檢察官偵查起訴。
    理      由
一、右揭持刀抵住被害人戊○○腹部，並取得一千元之犯罪事實，業據上訴人即被告
    （下稱被告）甲○○迭於偵查、原審及本院審理時坦承不諱，核與被害人於原審
    時證稱：伊領完錢後，轉身從提款機處走出來時，被告即持刀子抵住伊之腹部，
    並稱：給我一千元，伊原本不給他，但被告一直拿刀抵著，伊害怕且無法抗拒，
    遂交付新台幣（下同）一千元予被告等情相符，經核與證人即警員陳世容於原審
    時具結證稱：「我當時執勤巡邏，指揮中心通報台新銀行前面被一位持刀歹徒搶
    走一千元，我們到達時，馬剛好在斜對面宜昌路及中山路三段檳榔攤買檳榔，小
    姐指著甲○○，我們當場就抓到他了」等語，亦屬相符，復有贓物認顉保管單及
    現場圖各一份暨相片四張附卷可稽，可見被告上開自白核與事實相符，應堪採信
    ，是依被告上開犯罪之情節，自堪認被告施強暴手段，已造成被害人不能抗拒，
    佐以被害人係提領八千元，被告僅取得一千元，被告於原審有坦承開口叫被害人
    給付一千元等情（參見原審卷五四頁），可見被告於本院辯稱其未開口要一千元
    ，係被害人自願交出該金錢云云，無非係卸責之詞，難以採信，從而，本件事證
    明確，被告上開加重強盜犯行，洵堪認定，應依法論科。
二、按所謂兇器，其種類並無限制，凡客觀上足以對人之生命身體之安全構成威脅，
    具有危險性之尖硬物品均屬之，茲查，被告為本件強盜犯行時所持之尖刀，尖銳
    無比，有相片二張附卷可稽，亦有該尖刀扣案可憑，是該尖刀為足以殺傷人生命
    、身體之器械，顯為具有危險性之兇器，要堪認定，是核被告所為，係犯強盜罪
    而有刑法第三百二十一條第一項第三款之加重情形，應論以同法第三百三十條第
    一項攜帶兇器強盜罪。公訴人漏未斟酌被告持以強盜之器物為兇器，而認被告係
    犯刑法第三百二十八條第一項強盜罪，尚有未洽，惟所訴被告社會基本事實則屬
    相同，起訴法條應予變更。又被告甲○○曾於八十六年間犯殺人未遂罪，經原審
    判決有期徒刑五年，並經本院判決上訴駁回而確定，於九十年十月三十一日假釋
    出獄，九十二年一月二日保護管束期滿未經撤銷假釋而執行完畢，此有臺灣高等
    法院被告全國前案記錄表附卷可稽，其於有期徒刑執行完畢五年以內再犯本件有
    期徒刑以上之罪，核為累犯，依刑法第四十七條規定加重其刑。惟查，被告因罹
    患不典型精神病，治療狀況不規則，長期病程的結果，造成認知與判斷功能退化
    ，為精神耗弱之人等情，業據本院函請行政院國軍退除役官兵輔導委員會臺中榮
    民總醫院鑑定屬實，製有鑑定書在卷可稽（參見本院卷六五頁），爰依刑法第十
    九條第二項規定，減輕其刑，並依法先加後減之。原審經審理結果，認被告罪證
    明確，予以論科，固非無見，但原審未察覺被告有精神耗弱之情事，未送請鑑定
    以茲認定，顯有違誤。又原判決主文「以強暴『致』使不能抗拒」，應係「至」
    之誤載，此與已廢止懲治盜匪條例之用語，顯屬有別，亦有未洽。被告提起上訴
    ，否認上開強盜犯行或指摘量刑過重，固非可取，惟指摘其犯有精神耗弱情事，
    原審未斟酌實有不當，非無理由，原判決亦有上開可議即屬無可維持，應由本院
    撤銷改判。爰審酌被告犯罪之動機、目的，甫經法院處刑後仍不知悔改，所使用
    之強暴至使不能抗拒之犯罪手段，惟姑念其所得之財物僅為一千元，因犯罪所生
    損害尚非鉅，犯後態度等一切情狀，量處如主文第二項所示之刑，以示懲儆。又
    扣案尖刀一支，係被告於九十二年三月二十五日上午七、八時許，在台中縣太平
    市○○路旁草叢拾得，業據被告供承在卷，而該尖刀價值甚微，一般人圴可輕易
    購得，茍將之棄之於草叢中，恆諸常情，應有拋棄該尖刀所有權之意，而為無主
    物，嗣被告占有該無主物，依民法第八百零二條規定，被告取得其所有權，應無
    疑義，被告再持該尖刀強盜被害人，為被告供犯罪所用之物，爰依刑法第三十八
    條第一項第二款宣告沒收。
據上論斷，應依刑事訴訟法第三百六十九條第一項前段、第三百六十四條、第二百九
十九條第一項前段、第三百條，刑法第三百三十條第一項、第十九條第二項、第四十
七條、第三十八條第一項第二款，判決如主文。
本案經檢察官丁○○到庭執行職務。
中      華      民      國      九十二     年     十      月     七     日
                                臺灣高等法院臺中分院刑事第二庭
                                      審判長法  官  羅  禮  政
                                            法  官  陳  欣  安
                                            法  官  蔡  聰  明
右正本證明與原本無異。
如不服本判決應於收受送達後十日內向本院提出上訴書狀，其未敘述上訴之理由者並
得於提起上訴後十日內向本院補提理由書（均須按他造當事人之人數附繕本）。
                                            書記官  郭  振  祥
中      華      民      國      九十二     年     十      月     七     日
刑法第三百三十條：
犯強盜罪而有第三百二十一條第一項各款情形之一者，處七年以上有期徒刑。
前項之未遂犯罰之。
                                                                        Ｒ


司法院資訊處製作；財團法人民間司法改革基金會備份。
